【裁判字號】    95,訴,939
【裁判日期】    950822
【裁判案由】    毒品危害防制條例
【裁判全文】
臺灣桃園地方法院刑事判決               95年度訴字第939號
公  訴  人  臺灣桃園地方法院檢察署檢察官
被      告  乙○○
                    國民
指定辯護人  本院公設辯護人甲○○
上列被告因違反毒品危害防制條例案件，經檢察官提起公訴（95
年度毒偵字第863號），暨移送併辦（臺灣桃園地方法院檢察署
95年度毒偵字第2483號、95年度毒偵字第2425號），本院改以簡
式審判程序，並行協商程序，判決如下：
    主  文
乙○○連續施用第一級毒品，處有期徒刑捌月。扣案如附表編號
一(1)、編號二(1)、編號三(1)所示之物，均沒收銷燬；扣案如附表
編號一(2)、編號二(2)、編號三(2)所示之物，均沒收。
    事 實 及理由
一、犯罪事實：
（一）乙○○前於民國（下同）九十二年間因施用毒品案件，經
      本院裁定送觀察、勒戒後，認無繼續施用毒品之傾向，於
      九十二年十月十六日釋放出所，並經本院檢察署檢察官於
      九十二年十月十七日，以九十二年度毒偵字第一一六八號
      不起訴處分確定。仍不知悔改，於前述觀察、勒戒完畢釋
      放後五年內，復基於施用第一級毒品海洛因之概括犯意，
      自九十四年九月間某日起，至九十五年七月間某日止，以
      針筒注射之方式，連續多次施用第一級毒品海洛因，嗣分
      別為警於如附表所示之時、地查獲（其中於附表編號三所
      示時、地另查獲共同施用毒品之林可雪、陳新豪、徐培恆
      等人），並扣得如附表所示之物。
（二）案經桃園縣政府警察局大園分局、大溪分局、楊梅分局報
      請臺灣桃園地方法院檢察署檢察官偵查起訴暨移送併案審
      理。
二、證據：
（一）被告乙○○於本院審理中之自白。
（二）台灣檢驗科技股份有限公司濫用藥物尿液檢驗報告三件、
      法務部調查局鑑驗通知書二紙。
（三）扣案如附表所示之物。
三、本件經檢察官與被告於審判外達成協商之合意且被告已認罪
    ，其合意內容為：被告願受科刑範圍為有期徒刑八月之宣告
    ，扣案如主文所示之物均沒收銷燬或沒收之。經查前述協商
    合意並無刑事訴訟法第四百五十五條之四第一項所列情形之
    一，檢察官聲請改依協商程序而為判決，本院爰不經言詞辯
    論，於協商合意範圍內為協商判決，合予敘明。
四、應適用之法條：刑事訴訟法第四百五十五條之四第二項、第
    四百五十五條之八，毒品危害防制條例第十條第一項、第十
    八條第一項前段，修正後刑法第二條第一項前段，修正前刑
    法第十一條、修正前刑法第五十六條、第三十八條第一項第
    二款、第三項。
五、附記事項：按行為後法律有變更者，適用行為時之法律。但
    行為後之法律有利於行為人者，適用最有利於行為人之法律
    。民國九十四年一月七日修正公布，並自九十五年七月一日
    施行之刑法第二條第一項定有明文。此條文係規範行為後法
    律變更所生新舊法比較適用之準據法，於新法施行後，應適
    用新法第二條第一項之規定，為「從舊從輕」之比較（最高
    法院九十五年第八次刑庭會議決議同此見解）。本案涉及法
    律變更部分如下：
（一）被告先後多次施用第一級毒品之行為，施用之時間接近且
      未曾中斷多時，所犯罪名相同，顯係基於概括犯意為之。
      而被告行為後，刑法業已於九十四年一月七日修正刪除第
      五十六條連續犯之規定，是於新法修正施行後，已無連續
      數行為而犯同一罪名者，以一罪論之規定，故被告於刑法
      修正前所犯之數次施用第一級毒品犯行，須依數罪分論併
      罰。新法刪除連續犯規定，顯已影響行為人刑罰之法律效
      果，自屬法律變更，而被告於刑法修正前所犯之數次施用
      第一級毒品犯行，依新法分論併罰之結果，其刑度顯較依
      修正前刑法第五十六條規定應論以一罪，得加重其刑至二
      分之一之情形為重，是修正前刑法之規定較有利於被告，
      被告本件犯行自應依修正前刑法第五十六條連續犯之規定
      ，以一罪論，並應加重其刑。
（二）扣案如附表編號一(1)、編號二(1)、編號三(1)所示之物，其
      中包裝袋部分，因與毒品分離不易，或分離所需費用與該
      等物品之客觀價值顯不相當，均自應一體視為毒品部分，
      均屬毒品危害防制條例第二條第二項第一款所明定之第一
      級毒品，為法律上禁止持有之違禁物，均應依同條例第十
      八條第一項前段義務沒收之規定，沒收銷燬之。本條項款
      採義務沒收之規定，且其效果除「沒收」外，尚有「銷燬
      」之規定，為刑法第三十八條第一項第一款之特別規定，
      爰不適用刑法第三十八條第一項第一款，而應適用本條項
      款之規定，宣告均沒收銷燬。另查扣案如主文所示之如附
      表編號一(2)、編號二(2)、編號三(2)所示之物，為被告所有
      ，為其供施用第一級毒品海洛因所用之物。惟按毒品危害
      防制條例第十八條第一項前段之規定，係承襲修正前肅清
      煙毒條第十二條之規定而來，該條及本條所謂「專」供施
      用毒品之器具，係指「專」以供施用毒品之器具為限，如
      該器具於日常生活中尚為被告用作為他項用途，即非此處
      所謂「專供」之範圍（大理院三年統字第一三九號亦同此
      見解）。查前述所扣押之注射針筒等物，雖可認為係供施
      用毒品所用之物，惟依一般常情觀之，其等仍尚有其他用
      途，被告如不將之用於施用毒品之用途，亦堪想像，是尚
      難遽認其屬專供施用所得毒品之器具，應堪認定。須說明
      者，所謂「專供」概念必須嚴予界定之原因，尚因本條例
      第四條第四項對於製造專供施用毒品之器具者，另有處罰
      之規定，且該罪之刑罰更重於施用毒品之罪，如未予嚴格
      界定，恐將施用毒品者為便於施用，附帶的以吸管、針筒
      等物，自行製作簡便施用器具以利施用之行為，反不當地
      納入「專供施用毒品之器具」範圍內，造成主要之施用行
      為反被因便於施用之附屬製作行為所排除，而論以施用者
      製造器具之罪行，處以更重之刑罰，不僅不當架空施用毒
      品罪刑之條文，使幾無適用之餘地，且將單純之施用者論
      以製造器具之罪刑，當非立法者之原意。是既非專供施用
      毒品之器具，即無法依據毒品危害防制條例第十八條第一
      項前段之規定，為沒收銷燬之宣告，惟其仍屬被告供犯罪
      所用之物，此業據被告供承在卷，沒收為從刑之一種，附
      屬於主刑，不生比較輕重問題，亦不容與其他刑法總則規
      定割裂適用，均依修正前刑法第三十八條第一項第二款之
      規定，併宣告均沒收。
六、本判決除有刑事訴訟法第四百五十五條之四第一項第一款、
    第二款、第四款、第六款、第七款所定情形之一，或違反同
    條第二項規定者外，不得上訴。
七、如不服本件判決，且有前述得上訴之事由者，得自收受判決
    送達之日起十日內，向本院提出上訴書狀，上訴於第二審法
    院。
本案經檢察官林鈺雄到庭執行職務。
中    華    民    國    95    年    8    月    22     日
                            臺灣桃園地方法院刑事第六庭
                                法  官  錢  建  榮
以上正本證明與原本無異。
如不服本判決，應於判決送達後10日內向本院提出上訴狀（應附
繕本），上訴於臺灣高等法院。
                                書記官  劉  寶  霞
中    華    民    國    95    年    8    月    29     日
附表
 ┌──┬─────┬──────┬─────────┬─────┐
 │編號│ 查獲時間 │  查獲地點  │   扣 案 物 品    │備  考    │
 │    │          │            │（起訴、併案所載）│          │
 ├──┼─────┼──────┼─────────┼─────┤
 │ 一 │九十五年一│桃園縣新屋鄉│(1)海洛因一包（淨重│          │
 │    │月十九日凌│望間村八鄰產│  ０‧八三公克，空│          │
 │    │晨一時十分│業道路      │  包裝重０‧一九公│          │
 │    │許        │            │  克，人工鑑別編號│          │
 │    │          │            │  ：0000000│          │
 │    │          │            │  二二號）、海洛因│          │
 │    │          │            │  殘渣袋二個。    │          │
 │    │          │            │(2)削尖吸管三支、注│          │
 │    │          │            │  射針筒五支。    │          │
 ├──┼─────┼──────┼─────────┼─────┤
 │ 二 │九十五年四│桃園縣大溪鎮│(1)海洛因一包（原送│          │
 │    │月二十二日│台六六線二六│  驗白粉二包，其中│          │
 │    │凌晨三時四│‧四公里處  │  標示HR(+)者一包 │          │
 │    │十五分許  │            │  含第一級毒品海洛│          │
 │    │          │            │  因成分，淨重０‧│          │
 │    │          │            │  二二公克，空包裝│          │
 │    │          │            │  重０‧一六公克；│          │
 │    │          │            │  另標示HR(-)者一 │          │
 │    │          │            │  包，未發現法定毒│          │
 │    │          │            │  品成分，淨重０‧│          │
 │    │          │            │  七一公克，空包裝│          │
 │    │          │            │  重０‧一七公克，│          │
 │    │          │            │  人工鑑別編號：０│          │
 │    │          │            │  00000000│          │
 │    │          │            │  號）、殘渣袋一個│          │
 │    │          │            │  （有第一級毒品海│          │
 │    │          │            │  洛因成分殘留，重│          │
 │    │          │            │  ０‧二０公克）。│          │
 │    │          │            │(2)注射針筒三支、削│          │
 │    │          │            │  尖吸管三支、橡皮│          │
 │    │          │            │  筋一條。        │          │
 ├──┼─────┼──────┼─────────┼─────┤
 │ 三 │九十五年四│桃園縣新屋鄉│(1)海洛因殘渣袋三個│查獲地點為│
 │    │月二十六日│中正路一一一│  。              │林可雪租屋│
 │    │下午五時十│巷九號      │(2)注射針筒二支、止│處，現場另│
 │    │分許      │            │  血帶一條、藥鏟一│查獲共同施│
 │    │          │            │  支。            │用毒品之林│
 │    │          │            │                  │可雪、陳新│
 │    │          │            │                  │豪、徐培恆│
 │    │          │            │                  │等人並扣得│
 │    │          │            │                  │如前所示之│
 │    │          │            │                  │物。      │
 └──┴─────┴──────┴─────────┴─────┘


司法院資訊處製作；財團法人民間司法改革基金會備份。
